---
title: 'Lista 01 - Macroeconomia'
startover: Start Over
startovertitle: $t(button.startover)
output:
  learnr::tutorial:
    language: pt
runtime: shiny_prerendered
---

```{r setup, include=FALSE}
library(learnr)
knitr::opts_chunk$set(echo = FALSE)


```

## Questões Aplicadas

### Questão 01

**Trecho 01:**

  - **Jornal:Valor Econômico.**
  - **Autor: Álvaro Fagundes.** 
  - **Data: 01/06/2023.**
  
_"PIB: Brasil tem 4ª maior alta entre 50 maiores economias no 1º tri"_

_"Alta da economia brasileira só ficou atrás das de Hong Kong (5,3%), Polônia 
(3,8%) e China (2,2%) e foi idêntica à da Tailândia."_

**Trecho 02:**

  - **Jornal:Valor Econômico.**
  - **Autor: Sergio Lamucci.** 
  - **Data: 01/06/2023.**
  
_"ANÁLISE: PIB surpreende com impulso extraordinário do agro, mas demanda 
doméstica tem ritmo fraco"_

_"O resultado do PIB do primeiro trimestre mostrou um crescimento forte, bem 
acima das projeções dos analistas, com um alta muito expressiva e muito 
concentrada na agropecuária. [...] Pelo lado da demanda, o resultado do PIB 
trouxe notícias menos favoráveis. A mais negativa foi a queda de 3,4% do 
investimento, a segunda queda trimestral seguida. O consumo das famílias também 
teve um desempenho pouco exuberante – avançou 0,2%, em desaceleração pelo 
terceiro trimestre seguido, apesar da força do mercado de trabalho e do volume 
expressivo de transferências de renda do governo via Bolsa Família. O consumo 
do governo, por sua vez, cresceu 0,3%."_

**Interpretações**

1. A partir do crescimento do PIB indicado pode-se inferir que há uma relativa 
melhora na qualidade de vida da população no primeiro trimestre relacionada ao 
aumento de renda. Contudo, deve-se levar em consideração que há limites de 
avaliação para o PIB na medida em que este não reflete à desigualdade acentuada, 
principalmente, em um contexto de crescimento “puxado” pela agropecuária

2. Dado o aumento do valor da transferência de renda via Bolsa Família, aprovado 
no início do Governo, não era de se esperar um resultado negativo dos 
investimentos (componente da demanda agregada)  

3. Os baixos crescimentos apresentados pelos componentes da demanda agregada 
internos e privados podem ter relação ao alto valor da taxa de juros básica da 
economia que acabam por encarecer os valores de empréstimos e financiamentos

4. A partir dos dados apresentados não há evidências para se afirmar que a 
inflação de demanda está controlada no ano e, portanto, não há razões para o 
Banco Central do Brasil baixar a taxa de juros SELIC

5. O nível de taxa de câmbio nominal próximo de 5 R\$/U\$ acabou por prejudicar o 
desempenho da economia brasileira no primeiro trimestre de 2023, uma vez que a 
desvalorização da moeda reduz as receitas de exportações



```{r pergunta_1}
quiz(
  question(
    'Avalie os trechos dos artigos publicados no jornal Valor Econômico em 
    01/06/2023 e marque a alternativa correta',
    
    answer('Apenas as interpretações 1, 2 3 estão corretas', correct = TRUE),
    answer('Apenas as interpretações 2 e 5 estão corretas'),
    answer('Apenas as interpretações 2, 3 e 4 estão corretas'),
    answer('Apenas as interpretações 4 e 5 estão corretas'),
    answer('Apenas as interpretações 2, 3 e 5 estão corretas'),
    
    random_answer_order = TRUE,
    
    correct = 'Correto!',
    post_message = 'O PIB corresponde a soma dos bens finais de uma economia. 
    Quando ele cresce "impulsionado pelo Agro", significa que a quantidade 
    produzida destes tipos de produto que cresceram e isto eleva a renda da 
    população (produto agregado = renda agregada). Contudo, não podemos esquecer
    que as rendas de um setor produtivo são dividas em salários, aluguéis, juros
    e lucros e, em geral, o agronegócio brasileiro é mecanizado e, assim, 
    emprega pouca mão de obra (pouca quantidade de renda se converte em salário).
    Pelo lado da demanda, deve-se observar que os componentes de consumo das 
    famílias - C e investimento das empresas - I (consumo interno) estão baixos, não 
    havendo sinal de aumento da inflação de demanda e, porntanto, não havendo motivo 
    para que o Banco Central do Brasil aumente a taxa básica de juros (SELIC). 
    Isto ocorre pois o agronegócio é voltado para exportação - X (consumo externo) 
    e isto não impacta diretamente na inflação de demanda. Em um cenário de câmbio 
    nominal desvalorizado, há um aumento do incentivo às exportações.',

    try_again_button = 'Nova Tentativa',
    allow_retry = TRUE,
    incorrect = 'Veja os sequintes slides:
    [Taxa de Inflação - Causas](https://valerio-victor.github.io/iepg20_tema_02/#38);
    [Taxa de Câmbio - Desvalorização](https://valerio-victor.github.io/iepg20_tema_03/#9);
    [Taxa de Câmbio - Mercado Internacional](https://valerio-victor.github.io/iepg20_tema_03/#16);
    [Agregados Macroeconômicos - Valor Adicionado do Setor Produtivo](https://valerio-victor.github.io/iepg20_tema_05/#19);
    [Agregados Macroeconômicos - Tipos de Renda](https://valerio-victor.github.io/iepg20_tema_05/#21);
    [Agregados Macroeconômicos - Equação Macroeconômica](https://valerio-victor.github.io/iepg20_tema_05/#43)'
  )
)
```


### Questão 02

**Trecho 01:**

  - **Jornal:Valor Econômico.**
  - **Autor: Marcelo Osakab.** 
  - **Data: 22/05/2023.**
  
_"Projeção do IPCA de 2023 cai de 6,02% para 5,80%, aponta Focus (Focus é uma 
pesquisa de avaliação de expectativa de inflação realizada pelo Banco Central 
do Brasil junto aos agentes econômicos)"_

_"A mediana das projeções dos economistas de mercado para a inflação oficial 
brasileira de 2023 caiu de 6,02% para 5,80%, segundo o Relatório Focus, do 
Banco Central (BC), divulgado nesta segunda-feira (22) com estimativas coletadas 
até o fim da semana passada. Para 2024, a mediana das expectativas para o Índice 
Nacional de Preços ao Consumidor Amplo (IPCA) recuou de 4,15% para 4,13%. Para 
2025, se manteve em 4,00%"_

**Interpretações**

1. O texto acima retrata que as expectativas dos agentes quanto a inflação também 
são monitoradas pelo governo

2. O artigo demonstra que as expectativas do agentes são monitoradas pois elas 
podem, em alguns contextos, impulsionar a inflação. Isto é chamado de inércia 
inflacionária

3. O trecho acima sinaliza ao Banco Central do Brasil a viabilidade de uma redução 
da taxa básica de juros da economia brasileira

4. Para o gestor de uma empresa que pretende comprar um determinado equipamento, 
o trecho acima pode ser utilizado para pautar sua decisão. Pode ser mais apropriado 
postergar a compra do equipamento, caso ele seja financiado, pois há uma perspectiva 
futura de redução dos juros cobrados pelos bancos


```{r pergunta_2}
quiz(
  question(
    'Avalie os trechos dos artigos publicados no jornal Valor Econômico em 
    01/06/2023 e marque a alternativa correta',
    
    answer('Apena a interpretação 2 está correta'),
    answer('Apenas as interpretações 2, 3 e 4 estão corretas', correct = TRUE),
    answer('Apenas as interpretações 1, 2 e 3 estão corretas'),
    answer('Apenas as interpretações 2 e 3 estão corretas'),
    answer('Todas as interpretações estão corretas'),
    
    random_answer_order = TRUE,
    
    correct = 'Correto!',
    post_message = 'O Banco Central do Brasil é uma entidade de administração 
    indireta com autonomia administrativa. Isto significa dizer que não é correto
    afirmar que o Banco Central do Brasil é governo (há autonomia administrativa).
    De fato, se as expectativas a respeito da inflação apresentam uma tendência 
    de queda, o Banco Central pode baixar a taxa básica de juros pois não há 
    uma pressão inflacionária a ser contida. Assim, caso todo o movimento supracitado
    ocorra, é esperado uma diminuição de todas as taxas de juros de empréstimos e
    financiamentos em uma economia.',

    try_again_button = 'Nova Tentativa',
    allow_retry = TRUE,
    incorrect = 'Veja os sequintes slides:
    [Taxa de Inflação - Causas](https://valerio-victor.github.io/iepg20_tema_02/#41);
    [Taxa de Juros - SELIC](https://valerio-victor.github.io/iepg20_tema_04/#11)
    [Agregados Macroeconômicos - Equação Macroeconômica](https://valerio-victor.github.io/iepg20_tema_05/#43)'
  )
)
```


### Questão 03

**Trecho 01:**

  - **Jornal:Valor Econômico.**
  - **Autor: Não assinado.** 
  - **Data: 02/06/2023.**
  
_"PIB do 1º tri surpreende com impulso do agro; demanda interna avança pouco"_

_"Além disso, os juros elevados têm impacto sobre a economia, ao encarecer o 
crédito. Na direção contrária, o mercado de trabalho e o dinheiro de programas 
como o Bolsa Família e da antecipação do 13º para aposentados darão alguma 
sustentação à atividade."_

**Interpretações**

1. Pode-se afirmar pelo trecho acima que a manutenção da taxa básica de juros em 
níveis elevados está reduzindo o “aquecimento da economia” na medida em que 
encarece o crédito e, portanto, a demanda

2. O aumento do valor do Bolsa Família, por sua vez, por se tratar de uma política 
de transferência de renda para a população vulnerável do país, tende a impulsionar
o consumo e, assim, atenuar a redução do nível de atividade econômica do Brasil 

3. Se assumirmos que o saldo geral dessas políticas opostas, aumento do programa 
bolsa família e elevaçãoda taxa SELIC, consiste em uma redução da demanda interna 
no primeiro trimestre de 2023, pode-se afirmar que não há razões para se esperar 
um aumento da inflação de demanda no período

4. Há longo prazo, reduções cosntantes no nível investimento das empresas podem
gerar um processo de desindustrialização, com impacto na inflação de custos


```{r pergunta_3}
quiz(
  question(
    'Avalie os trechos dos artigos publicados no jornal Valor Econômico em 
    01/06/2023 e marque a alternativa correta',
    
    answer('Apenas as interpretações 2, 3 e 4 estão corretas'),
    answer('Apenas as interpretações 1, 2 e 3 estão corretas'),
    answer('Apenas as interpretações 1 e 3 estão corretas'),
    answer('Apenas as interpretações 2 e 3 estão corretas'),
    answer('Todas as interpretações estão corretas', correct = TRUE),
    
    random_answer_order = TRUE,
    
    correct = 'Correto!',
    post_message = 'As interpretações evidenciam que de um lado há um impulso ao
    consumo das famílias - C devido ao aumento das políticas afirmativas. A partir 
    deste contexto, também era de se esperar um aumento dos investimentos das 
    empresas - I com a finalidade de atender o correspondente consumo das famílias - C.
    No entanto, este resultado não foi identificado e uma explicação possível para o
    fato consiste na alta taxa básica de juros (SELIC) praticada no período que 
    acabou por "frear" o estímulo a demanda (e seu provável impacto na inflação).
    De fato, a produtividade da indústria nacional e, portanto, os custos de produção
    dependem do nível de investimento (se os investimentos diminuem, há uma tendência
    de diminuição da produtividade e aumento dos custos).',

    try_again_button = 'Nova Tentativa',
    allow_retry = TRUE,
    incorrect = 'Veja os sequintes slides:
    [Taxa de Inflação - Demanda](https://valerio-victor.github.io/iepg20_tema_02/#38);
    [Taxa de Inflação - Custos](https://valerio-victor.github.io/iepg20_tema_02/#39);
    [Agregados Macroeconômicos - Equação Macroeconômica](https://valerio-victor.github.io/iepg20_tema_05/#43)'
  )
)
```

### Questão 04

**Trecho 01:**

  - **Jornal:Valor Econômico.**
  - **Autor: Álvaro Fagundes.** 
  - **Data: 01/06/2023.**
  
_"PIB: Brasil tem 4ª maior alta entre 50 maiores economias no 1º tri"_

_"Alta da economia brasileira só ficou atrás das de Hong Kong (5,3%), Polônia 
(3,8%) e China (2,2%) e foi idêntica à da Tailândia."_

**Trecho 02:**

  - **Jornal:Valor Econômico.**
  - **Autor: Sergio Lamucci.** 
  - **Data: 01/06/2023.**
  
_"ANÁLISE: PIB surpreende com impulso extraordinário do agro, mas demanda 
doméstica tem ritmo fraco"_

_"O resultado do PIB do primeiro trimestre mostrou um crescimento forte, bem 
acima das projeções dos analistas, com um alta muito expressiva e muito 
concentrada na agropecuária. [...] Pelo lado da demanda, o resultado do PIB 
trouxe notícias menos favoráveis. A mais negativa foi a queda de 3,4% do 
investimento, a segunda queda trimestral seguida. O consumo das famílias também 
teve um desempenho pouco exuberante – avançou 0,2%, em desaceleração pelo 
terceiro trimestre seguido, apesar da força do mercado de trabalho e do volume 
expressivo de transferências de renda do governo via Bolsa Família. O consumo 
do governo, por sua vez, cresceu 0,3%."_

**Interpretações**

1. A partir do crescimento do PIB indicado pode-se inferir que há uma relativa 
melhora na qualidade de vida da população no primeiro trimestre relacionada ao 
aumento de renda. Contudo, deve-se levar em consideração que há limites de 
avaliação para o PIB na medida em que este não reflete à desigualdade acentuada,
principalmente, em um contexto de crescimento “puxado” pela agropecuária

2. Dado o aumento do valor da transferência de renda via Bolsa Família, aprovado 
no início do Governo, não era de se esperar um resultado negativo da demanda 
agregada (uma vez que era esperado um aumento do consumo ocorrido pela 
transferência de renda da população vulnerável do país)

3. Os baixos crescimentos apresentados por componentes da demanda agregada 
internos e privados podem ter relação ao alto valor da taxa de juros básica da 
economia que acabam por encarecer os valores de empréstimos e financiamentos


```{r pergunta_4}
quiz(
  question(
    'Avalie os trechos dos artigos publicados no jornal Valor Econômico em 
    01/06/2023 e marque a alternativa correta',
    
    answer('Apena a interpretação 1 está correta'),
    answer('Apena a interpretação 2 está correta'),
    answer('Apena a interpretação 3 está correta'),
    answer('Apenas as interpretações 2 e 3 estão corretas'),
    answer('Todas as interpretações estão corretas', correct = TRUE),
    
    random_answer_order = TRUE,
    
    correct = 'Correto!',
    post_message = 'As interpretações evidenciam que de um lado há um impulso ao
    consumo das famílias - C devido ao aumento das políticas afirmativas. A partir 
    deste contexto, também era de se esperar um aumento dos investimentos das 
    empresas - I com a finalidade de atender o correspondente consumo das famílias - C.
    No entanto, este resultado não foi identificado e uma explicação possível para o
    fato consiste na alta taxa básica de juros (SELIC) praticada no período que 
    acabou por "frear" o estímulo a demanda (e seu provável impacto na inflação).',

    try_again_button = 'Nova Tentativa',
    allow_retry = TRUE,
    incorrect = 'Veja os sequintes slides:
    [Taxa de Inflação - Causas](https://valerio-victor.github.io/iepg20_tema_02/#38);
    [Agregados Macroeconômicos - Equação Macroeconômica](https://valerio-victor.github.io/iepg20_tema_05/#43)'
  )
)
```
